【裁判字號】    94,易更(一),9
【裁判日期】    950724
【裁判案由】    偽造文書等
【裁判全文】
臺灣臺北地方法院刑事判決           94年度易更(一)字第9號
公  訴  人  臺灣臺北地方法院檢察署檢察官
被      告  甲○○
上列被告因偽造文書等案件，經檢察官提起公訴（93年度偵字第
16946、17580號），嗣因被告就被訴事實為有罪之陳述，經本院
告知簡式審判程序意旨，並聽取公訴人及被告之意見後，本院合
議庭裁定由受命法官獨任依簡式審判程序審理，茲判決如下：
    主  文
甲○○連續偽造署押，處有期徒刑伍月，如易科罰金，以銀元參
佰元即新臺幣玖佰元折算壹日。扣案如附表所示之署押均沒收。
    事  實
一、甲○○於93年1月2日17時許，經臺北市政府警察局松山分局
    員警在臺北市○○區○○路4段21號臺北市監理處查獲涉嫌
    行使變造之「劉芃汎」身分證，詎甲○○為圖規避刑責，竟
    基於偽造署押之犯意，冒用「簡榮良」之名應訊，並在如附
    表所示之筆錄及文件上偽造「簡榮良」之署押（含簽名及指
    印）多次，復將如附表編號所示之偽造署押後表示收受該通
    知用意證明之私文書，持之交回員警而行使該私文書，足生
    損害於簡榮良及司法機關對偵辦刑事案件之正確性；嗣經本
    院法官將警詢筆錄中之指印送請內政部警政署刑事警察局鑑
    定，始被查獲。
二、案經臺北市政府警察局松山分局移送暨臺灣臺北地方法院檢
    察署檢察官簽分偵查起訴，因甲○○於本院準備程序中為有
    罪之陳述，經本院合議庭裁定以簡式審判程序審理。
    理  由
壹、程序部分：
    卷附93年1月2日下午7時30分簡榮良警詢筆錄、簡榮良自願
    受搜索同意書、臺北市政府警察局松山分局松山派出所扣押
    筆錄、臺北市政府警察局松山分局扣押物品目錄表、臺北市
    政府警察局松山分局松山派出所訊問犯罪嫌疑人權利告知書
    、臺北市政府警察局松山分局松山派出所犯罪嫌疑人夜間訊
    問同意書、臺北市政府警察局松山分局逕行逮捕通知、93年
    1月3日中午12時40分臺灣臺北地方法院檢察署內勤偵查筆錄
    及內政部警政署刑事警察局鑑驗書，均係公務員職務上製作
    之紀錄文書及證明文書，核無不可信之情況，依刑事訴訟法
    第159條之4第1款得採為證據。
貳、實體部分：
一、訊據被告甲○○對於上揭事實坦承不諱，復有偽造之「簡榮
    良」身分證影本1份、93年1月2日下午7時30分「簡榮良」警
    詢筆錄、「簡榮良」自願受搜索同意書、臺北市政府警察局
    松山分局松山派出所扣押筆錄、臺北市政府警察局松山分局
    扣押物品目錄表、臺北市政府警察局松山分局松山派出所訊
    問犯罪嫌疑人權利告知書、臺北市政府警察局松山分局松山
    派出所犯罪嫌疑人夜間訊問同意書、臺北市政府警察局松山
    分局逕行逮捕通知、93年1月3日中午12時40分臺灣臺北地方
    法院檢察署內勤偵查筆錄在卷可稽，而93年1月2日下午7時
    30分「簡榮良」警詢筆錄上之指紋12枚經送內政部警政署刑
    事警察局輸入電腦比對結果，與該局檔存甲○○指紋卡左拇
    指指紋相符，有該局鑑驗書附卷可參，足認被告出於任意性
    之自白與事實相符。本件事證明確，被告犯行，洵堪認定。
二、核被告甲○○所為，係犯刑法第216條、第212條之行使偽造
    特種文書罪及第217條第1項之偽造署押罪。被告甲○○與真
    實姓名、年籍不詳、綽號「阿哲」之成年男子間，就偽造特
    種文書罪，有犯意聯絡及行為分擔，皆為共同正犯。被告甲
    ○○偽造特種文書國民身分證之低度行為，應為行使之高度
    行為所吸收，不另論罪。被告行為後，刑法第56條連續犯之
    規定，業於94年1月7日修正公布刪除，並於95年7月1日施行
    ，則被告之犯行，因行為後新法業已刪除連續犯之規定，此
    刪除雖非犯罪構成要件之變更，但顯已影響行為人刑罰之法
    律效果，自屬法律有變更，依新法第2條第1項規定，比較新
    、舊法結果，仍應適用較有利於被告之行為時法律即舊法論
    以連續犯（最高法院95年第8次刑事庭會議決議參照）。被
    告甲○○先後數次行使偽造國民身分證及先後多次偽造署押
    等犯行，均時間緊接、各觸犯構成要件相同之罪名，顯均係
    出於概括犯意反覆為之，均應依修正前刑法第56條連續犯之
    規定論以一罪，並依法加重其刑。查被告行為後，94年1月7
    日修正公布之刑法，自95年7月1日施行，修正後之刑法刪除
    第55條關於牽連犯之規定；本件被告所犯上開連續偽造署押
    及連續行使偽造特種文書2罪間，具有方法結果之牽連犯之
    關係，依修正前即行為時之規定，應從一重之連續偽造署押
    罪處斷；依修正後之刑法既已刪除牽連犯之規定，則所犯上
    述各罪應依數罪併罰之規定分論併罰。比較新舊法之規定，
    修正後之規定並非較有利於被告，依刑法第2條第1項之規定
    ，應適用行為時之法律，即適用修正前刑法第55條牽連犯之
    規定，從一重之連續偽造署押罪處斷。爰審酌被告甲○○為
    規避刑責，冒用他人名義應訊，顯然欠缺法治觀念，且造成
    被冒名者有受刑案偵查之虞，然其犯後對上開犯行坦承不諱
    、態度尚佳，及其犯罪動機、手段、品行、智識程度等一切
    情狀，量處如主文所示之刑，並諭知易科罰金之折算標準，
    以示懲儆。而被告於犯罪時之刑法第41條第1項前段規定：
    「犯最重本刑為5年以下有期徒刑以下之刑之罪，而受6個月
    以下有期徒刑或拘役之宣告，因身體、教育、職業、家庭之
    關係或其他正當事由，執行顯有困難者，得以1元以上3元以
    下折算1日，易科罰金。」又被告行為時之易科罰金折算標
    準，修正前罰金罰鍰提高標準條例第2條前段（現已刪除）
    規定，就其原定數額提高為100倍折算1日，則本件被告行為
    時之易科罰金折算標準，應以銀元300元折算1日，經折算為
    新臺幣後，應以新臺幣900元折算為1日。惟95年7月1日修正
    公布施行之刑法第41條第1項前段則規定：「犯最重本刑為5
    年以下有期徒刑以下之刑之罪，而受6個月以下有期徒刑或
    拘役之宣告者，得以新臺幣1千元、2千元或3千元折算1日，
    易科罰金。」比較修正前後之易科罰金折算標準，以95年7
    月1日修正公布施行前之規定，較有利於受刑人，則應依刑
    法第2條第1項前段，適用修正前刑法第41條第1項前段規定
    ，定其折算標準。扣案如附表所示之偽造「簡榮良」之署押
    ，均依刑法第219條之規定宣告沒收。
三、據上論斷，應依刑事訴訟法第273條之1第1項、第299條第1
    項前段，刑法第2條第1項、第212條、第216條、第217條第1
    項、第219條，修正前刑法第56條、第55條、第41條第1項前
    段，罰金罰鍰提高標準條例第1條前段，修正前罰金罰鍰提
    高標準條例第2條，現行法規所定貨幣單位折算新台幣條例
    第2條，判決如主文。
本案經檢察官於知慶到庭執行職務。
中    華    民    國    95    年    7     月    24    日
                  刑事第十二庭  法  官  曾正龍
以上正本證明與原本無異。
如不服本判決，應於判決送達後10日內，向本院提出上訴狀。
                                書記官  彭自青
中    華    民    國    95    年    7     月    24    日
附錄本案論罪科刑法條全文：
刑法第212條
偽造、變造護照、旅券、免許證、特許證及關於品行、能力服務
或其他相類之證書、介紹書，足以生損害於公眾或他人者，處1
年以下有期徒刑、拘役或300元以下罰金。
刑法第216條
行使第210條至第215條之文書者，依偽造、變造文書或登載不實
事項或使登載不實事項之規定處斷。
刑法第217條
偽造印章、印文或署押，足以生損害於公眾或他人者，處3年以
下有期徒刑。
盜用印章、印文或署押，足以生損害於公眾或他人者，亦同。
附表
┌─┬──────────┬────┬───────┐
│編│偽造署押之文件      │數量    │所在位置：93年│
│號│                    │        │度偵字第1150號│
│  │                    │        │卷            │
├─┼──────────┼────┼───────┤
│ 1│93年1月2日下午7時30 │簽名3次 │第9至12頁     │
│  │分簡榮良警詢筆錄    │指紋12枚│              │
├─┼──────────┼────┼───────┤
│ 2│簡榮良自願受搜索同意│簽名2次 │第23頁        │
│  │書                  │        │              │
├─┼──────────┼────┼───────┤
│ 3│臺北市政府警察局松山│簽名4次 │第24頁        │
│  │分局松山派出所扣押筆│        │              │
│  │錄                  │        │              │
├─┼──────────┼────┼───────┤
│ 4│臺北市政府警察局松山│簽名1次 │第25頁        │
│  │分局扣押物品目錄表  │        │              │
├─┼──────────┼────┼───────┤
│ 5│臺北市政府警察局松山│簽名1次 │第28頁        │
│  │分局松山派出所訊問犯│        │              │
│  │罪嫌疑人權利告知書  │        │              │
├─┼──────────┼────┼───────┤
│ 6│臺北市政府警察局松山│簽名1次 │第29頁        │
│  │分局松山派出所犯罪嫌│        │              │
│  │疑人夜間訊問同意書  │        │              │
├─┼──────────┼────┼───────┤
│ 7│臺北市政府警察局松山│簽名2次 │第30、31頁    │
│  │分局逕行逮捕通知    │        │              │
├─┼──────────┼────┼───────┤
│ 8│93年1月3日中午12時40│簽名1次 │第52頁        │
│  │分臺灣臺北地方法院檢│        │              │
│  │察署內勤偵查筆錄    │        │              │
└─┴──────────┴────┴───────┘


司法院資訊處製作；財團法人民間司法改革基金會備份。
